【裁判字號】    99,上訴,2334
【裁判日期】    990916
【裁判案由】    毒品危害防制條例
【裁判全文】
臺灣高等法院刑事判決                99年度上訴字第2334號
上  訴  人
即  被  告  甲○○
上列上訴人，因毒品危害防制條例案件，不服臺灣板橋地方法院
99年訴字第979號，中華民國99年5月31日第一審判決（起訴案號
：臺灣板橋地方法院檢察署98年度毒偵字第9097號），提起上訴
，本院判決如下：
    主  文
上訴駁回。
    事  實
一、甲○○前因施用毒品案件，經臺灣板橋地方法院以88年度
    毒聲字第4327號裁定令入勒戒處所施以觀察、勒戒後，認無
    繼續施用毒品之傾向，於民國88年10月8 日釋放出所，臺灣
    板橋地方法院檢察署檢察官以88年毒偵緝字第153 號為不起
    訴處分確定。復於前揭觀察、勒戒執行完畢釋放後五年內
    ，因二犯施用毒品案件，經同院以89年毒聲字第1092號裁定
    令入勒戒處所施以觀察、勒戒後，認有繼續施用毒品傾向，
    經同院以89年度毒聲字第1752號裁定令入戒治處所施以強制
    戒治，於90年3月9日強制戒治執行完畢出所，該次施用毒品
    之犯行，並由同署檢察官以89年度毒偵字第1329號提起公訴
    ，經同院以89年度簡字第119號(起訴書誤載為89年度板簡字
    第119號)判處有期徒刑六月確定，於90年12月12日執行完畢
    。再於91年間，因三犯施用毒品案件，經同院以91年度毒
    聲字第2115號裁定令入戒治處所施以強制戒治，於92年8 月
    25日強制戒治執行完畢出所，並由同署檢察官以91年度毒偵
    字第1298號提起公訴，經同院以91年度訴字第1470號判處有
    期徒刑8月、6月，應執行有期徒刑1年確定，於93年8月26日
    執行完畢。又因施用毒品案件，經同院以93年易字第1356
    號判處有期徒刑10月確定。因竊盜案件，經同院以94年度
    簡字第3510號判處有期徒刑6 月確定；上開、所示宣告
    刑，經同院以94年聲字第2795號裁定應執行有期徒刑1年2月
    確定。因施用毒品案件，經同院以94年訴字第1939號判處
    有期徒刑1年確定，並經同院以95年度聲字第249號將之和上
    開、所示之宣告刑，重定其應執行刑為有期徒刑2年2月
    確定。因施用毒品案件，經同院以94年度易字第1638號判
    處有期徒刑10月確定，並經同院以95年度聲字第1880號將之
    和上開至所示宣告刑，重定其應執行刑為有期徒刑3 年
    。因竊盜案件，經臺灣高等法院以95年度上易字第213 號
    判處有期徒刑2 年確定。因施用毒品案件，經同院以95年
    度訴字第777號判處有期徒刑1年，並經臺灣高等法院以95年
    度上訴字第1836號判決駁回上訴確定。嗣臺灣高等法院並
    以96年度聲減字第5172號就上開至四罪裁定減刑及定其
    應執行刑為有期徒刑1年6月；就上開、二罪則裁定減刑
    及定其應執行刑為有期徒刑2年6月確定，經接續執行，甫於
    98年11月24日執行完畢。
二、甲○○仍不思悔改，復基於施用第一級毒品海洛因與第二級
    毒品甲基安非他命之犯意，於98年12月1 日23時40分許，在
    臺北縣鶯歌鎮三號公園公共廁所內，以將海洛因及甲基安非
    他命一起置放於錫箔紙上燒烤方式，同時施用海洛因及甲基
    安非他命一次。嗣於同日23時45分許，在臺北縣鶯歌鎮三號
    公園公共廁所前為警查獲，並扣得甲基安非他命1 包（實秤
    毛重0.5460公克，重0.2960公克，取樣0.0002公克鑑定用罄
    ，驗餘淨重0.2958公克），及甲○○所有，用於燒烤海洛因
    及甲基安非他命所用之錫箔紙1 張，經採集其尿液送驗，呈
    鴉片類及安非他命類陽性反應，始悉上情。
三、案經臺北縣政府警察局三峽分局移送臺灣板橋地方法院檢察
    署檢察官偵查後提起公訴。
    理  由
甲、證據能力之說明：
一、按被告以外之人於審判外之言詞或書面陳述，除法律有規定
    者外，不得作為證據；又被告以外之人於審判外之陳述，雖
    不符合刑事訴訟法第159條之1至第159條之4規定，但經當事
    人於審判程序同意作為證據，法院審酌該言詞陳述或書面陳
    述作成時之情況，認為適當者，亦得為證據。當事人、代理
    人或辯護人於法院調查證據時，知有第159條第1項不得為證
    據之情形，而未於言詞辯論終結前聲明異議者，視為有前項
    之同意，刑事訴訟法第159條第1項及第159條之5，分別定有
    明文。
二、本判決下列所引用被告以外之人於審判外之陳述（包含書面
    陳述，例如濫用藥物檢驗報告），雖屬傳聞證據，惟經當事
    人於原審法院及本院準備程序及審判期日表示無意見而不予
    爭執，且迄言詞辯論終結前亦未再聲明異議，法院審酌此等
    證據資料製作時情況，尚無違法不當及證明力明顯過低瑕疵
    ，亦認為以之作為證據應屬適當，揆諸前開規定，依刑事訴
    訟法第159條之5規定，認前揭證據資料均例外有證據能力。
乙、實體方面：
一、上揭施用毒品事實，業據上訴人即被告（下稱被告）甲○○
    ，於原審準備程序及審理時坦承不諱，且查：
(一)被告為警查獲後所採集尿液經送驗結果，呈嗎啡及甲基安非
    他命陽性反應，此有臺灣檢驗科技股份有限公司98年12月17
    日濫用藥物檢驗報告、臺北縣政府警察局三峽分局查獲毒品
    危害防制條例姓名對照表各一份在卷可憑。再者，被告為警
    查獲時所扣得之白色結晶一袋經送驗結果（實稱毛重0.5460
    公克，重0.2960公克，取樣0.0002公克鑑定用罄，驗餘淨重
    0.2958公克），確含有第二級毒品甲基安非他命成份，亦有
    交通部民用航空局航空醫務中心98年12月15日毒品鑑定書在
    卷可參。此外，有臺北縣政府警察局保安警察大隊扣押筆錄
    、扣押物品目錄表1份在卷可憑，及已使用過錫箔紙1紙扣案
    足佐，因認被告自白與事實相符，洵堪採信。被告雖於上訴
    狀載稱其遭警員查獲時自動交出毒品，應係自首云云，但依
    被告警訊筆錄所載查獲過程，及被告先後於偵查、原審所供
    情節，足見被告上開所稱之詞，尚難採取。
(二)被前因施用毒品案件，經臺灣板橋地方法院以88年毒聲字第
    4327號裁定令入勒戒處所施以觀察、勒戒後，認無繼續施用
    毒品之傾向，於88年10月 8日釋放出所，並由臺灣板橋地方
    法院檢察署檢察官以88年度毒偵緝字第153 號為不起訴處分
    確定。惟其於前揭觀察、勒戒執行完畢釋放後五年內，反覆
    再犯如事實欄所載之施用毒品犯行，有臺灣高等法院被告前
    案紀錄表附卷可憑，被告既已於觀察勒戒及強制戒治五年內
    再犯施用毒品，顯見其再犯率甚高，原實施觀察勒戒或強制
    戒治，已無法收其實效，應直接依該條例第10條處罰（最高
    法院97年度第五次刑事庭會議決議、98年度台非字第12號、
    56號判決意旨）。綜上所述，本件罪證明確，被告犯行洵堪
    認定，應依法論科。
二、經查，海洛因及甲基安非他命分別係毒品危害防制條例第2
    條第2 項第1款、第2款所規定之第一級毒品及第二級毒品，
    是核被告所為，係犯該條例第10條第1 項施用第一級毒品罪
    及同條第2 項施用第二級毒品罪。被告施用前持有海洛因、
    甲基安非他命之低度行為，應為施用高度行為所吸收，不另
    論罪。被告係於事實欄所載時地，以同一燒烤吸食行為同時
    施用第一級毒品海洛因及第二級毒品甲基安非他命，據被告
    於原審準備程序訊問時供明無訛，且經遍查全卷，尚無足以
    證明被告所述與事實不符之積極證據資料，依罪疑唯輕原則
    ，自應為有利於被告之認定，故被告同時施用第一級毒品海
    洛因及第二級毒品甲基安非他命之犯行，係屬想像競合犯，
    應從一重之施用第一級毒品罪處斷，公訴意旨未參酌上情而
    請求分論併罰，尚有未合。被告前有如犯罪事實欄所載論罪
    科刑執行情形，有上開臺灣高等法院被告前案紀錄表在卷可
    憑，其於受徒刑執行完畢後五年內，故意再犯本件有期徒刑
    以上之罪，為累犯，應依刑法第47條第1項加重其刑。
三、原審經審理結果，認被告罪證明確，因而適用毒品危害防制
    條例第10條第1項、第2項、第18條第1項，刑法第47條第1項
    、第11條前段、第55條、第38條第1項第2款等規定，並審酌
    被告前經觀察、勒戒及強制戒治仍未能戒斷其施用毒品惡習
    ，惟犯後坦承，態度良好，核施用毒品屬於自殘行為，犯罪
    手段尚屬輕微，及其犯罪動機、智識程度、所生危害等一切
    情狀，量處被告有期徒刑十一月，以資懲儆。另認，扣案之
    第二級毒品甲基安非他命（驗餘淨重0.2958公克），不問屬
    於犯人與否，應依毒品危害防制條例第18條第1 項前段規定
    ，沒收銷燬。至扣案錫箔紙一紙，係被告所有，供其燒烤海
    洛因及甲基安非他命以吸食所用之物；扣案包裝上開甲基安
    非他命之外包裝袋一只，亦僅係用於包裹甲基安非他命，防
    其裸露、潮濕，便於攜帶持有，並非不可分離，為被告所有
    供其犯本案施用毒品罪所用之物，業據其供承明確，均應依
    刑法第38條第1項第2款規定，宣告沒收之。經核其認事用法
    尚無違誤，量刑亦允當，被告以其符合自首規定，提起上訴
    指摘原判決不當，依上所述，核非可採，另請求減輕其刑，
    亦非可採，其上訴核為無理由，應予駁回。被告受合法傳喚
    ，無正當理由不到庭，爰不待其陳述，逕行判決如前。
據上論斷，應依刑事訴訟法第368條、第371條，判決如主文。
本案經檢察官劉靜婉到庭執行職務
中    華    民    國    99    年    9     月    16    日
                  刑事第二十一庭審判長法  官  蔡聰明
                                      法  官  楊力進
                                      法  官  趙文卿
以上正本證明與原本無異。
如不服本判決，應於收受送達後10日內向本院提出上訴書狀，其
未敘述上訴之理由者並得於提起上訴後10日內向本院補提理由書
（均須按他造當事人之人數附繕本）「切勿逕送上級法院」。
                                      書記官  吳鎮鑫
中    華    民    國    99    年    9     月    16    日
附錄：本案論罪科刑法條全文
毒品危害防制條例第10條：
施用第一級毒品者，處6月以上5年以下有期徒刑。
施用第二級毒品者，處3年以下有期徒刑。

司法院資訊處製作；財團法人民間司法改革基金會備份。
